最高法院刑事判決　　　　　　　　　　　　　　　八十六年度台上字第五八九一號
　　上　訴　人　甲○○
右上訴人因業務侵占案件，不服台灣高等法院台中分院中華民國八十五年十一月十三
日第二審更審判決（八十五年度上更(一)字第二○四號，起訴案號：台灣台中地方法院
檢察署八十三年度偵字第三七六九號），提起上訴，本院判決如左：
    主  文
原判決撤銷，發回台灣高等法院台中分院。
    理  由
本件原判決認定上訴人甲○○係台中縣大雅鄉保帥金屬有限公司（以下簡稱保帥公司
）董事長兼總經理，係從事業務之人。竟意圖為自己不法之所有，基於概括之犯意，
於民國八十二年九月間，代表保帥公司向客戶尚業有限公司收取承作鋁門窗之材料費
及工資共新台幣（下同）一百四十四萬五千四百九十三元後，僅入帳七十五萬元，餘
款六十九萬五千四百九十三元，侵占入己，花用殆盡。復於八十二年十月中旬及十一
月初，向客戶劉昭湖收取承作鋁門窗之材料費及工資等款項七萬元及四萬元後，亦侵
占入己。嗣為保帥公司股東陳憲銘、張泰華、施正國、李國樑發覺提起告訴等情。因
而撤銷第一審判決，改判仍論處上訴人連續意圖為自己不法之所有，而侵占對於業務
上所持有之物罪刑。固非無見。
惟查，(一)、上訴人於原審辯稱，保帥公司資金均由其調度，有時由其借款代墊公司債
務，迨收到貨款再抵償公司欠款，迄八十二年十二月離職時，保帥公司尚欠其六十餘
萬元云云。該公司會計莊梅瑛亦證述上訴人所辯不虛（見原審八十五年度上更(一)字第
二○四號卷第三十四頁）。倘屬無訛，則關係上訴人究竟有無侵占保帥公司貨款﹖以
及侵占數額若干﹖此與待證事實有關，原審就此未予釐清，亦未明上述有利於上訴
人之辯解及證詞何以不足採信之理由，尚嫌調查未盡及理由不備。(二)、檢察官公訴意
旨指訴上訴人侵占天淼工程有限公司（下稱天淼公司）工程款一百七十萬八千三百二
十六元部分，原審係依憑卷附天淼公司出具之聲明書影本一份（見第一審卷第八十二
頁），認定上訴人所辯其未收取該筆工程款一節是實，認為此部分不能證明上訴人犯
罪，而不另為無罪之諭知（見原判決理由第四段）。但查該份聲明書係屬私文書，且
係上訴人所庭呈附卷者，究否真正﹖實不能無疑。原審未調查該聲明書所載內容是否
真正無訛，亦未設法傳訊天淼公司負責人到庭查證，即逕採為無罪之證據，尚嫌與證
據法則相違。本件上訴人上訴意旨指摘原判決不當，非無理由，應認仍有撤銷發回更
審之原因。原判決關於上訴人不另為無罪之諭知部分（見原判決理由四），基於審判
不可分之原則，併予發回。又本件雖係刑事訴訟法第三百七十六條第三款所列之案件
，惟於修正刑事訴訟法施行前，原得上訴於第三審法院，且已繫屬於法院，依刑事訴
訟法施行法第五條第一項規定，仍應依施行前之法定程序終結之，附此明。
據上論結，應依刑事訴訟法第三百九十七條、第四百零一條，判決如主文。
中      華      民      國    八十六    年      十      月     三       日
                              最高法院刑事第十庭
                                  審判長法官  吳  雄  銘
                                        法官  池  啟  明
                                        法官  陳  宗  鎮
                                        法官  石  木  欽
                                        法官  吳  火  川
      右正本證明與原本無異
                                              書  記  官
中      華      民      國    八十六    年      十      月      八      日
